【裁判字號】    91,易緝,486
【裁判日期】    920516
【裁判案由】    恐嚇取財等
【裁判全文】
臺灣臺中地方法院刑事判決                        九十一年度易緝字第四八六號
    公  訴  人  臺灣臺中地方法院檢察署檢察官
    被      告  甲○○
右列被告因恐嚇取財等案件，經檢察官提起公訴（九十年度偵字第八七八七號），本
院判決如左：
    主  文
甲○○意圖為自己不法之所有，以恐嚇使人將本人之物交付，處有期徒刑柒月。
    事  實
一、甲○○於民國八十九年十二月三十一日晚間八時許，在臺中市○區○○路六二號
    「非凡撞球場」前，見多名不相識之少年於該處聊天，竟意圖為自己不法之所有
    ，向其中之少年乙○○偽稱：其弟於撞球場內遭人毆打，乙○○疑為動手之人，
    要求乙○○隨其返家供其弟指認云云，並恫稱：不從即叫人來找麻煩等語，乙○
    ○聞訊，懼而為隨其離去之無義務之事。殆約莫四、五分鐘後，二人行至太平國
    小前，甲○○見乙○○有意離去，旋以梳子佯為兇器，朝乙○○背部比畫，接續
    脅迫乙○○依其指示前往臺中市○○路水準賓館。迨二人到達水準賓館七樓時，
    甲○○即示意乙○○將頸上之乙條金項鍊交出，惟乙○○不從，甲○○竟再以「
    包包內有東西，不要亂動」等語出言恐嚇，致乙○○心生畏懼，任由甲○○動手
    解下項鍊，配於己身；後甲○○帶乙○○登上賓館八樓後，旋以外出尋友為由，
    逕自離去。嗣於九十年五月一日十五時許，適案發當日與乙○○同在撞球場前聊
    天之賴忠安、王仕琮發現甲○○出現於臺中市○○路竹廣市場，乃通知乙○○報
    警處理。
二、案經臺中市警察局第二分局報請臺灣臺中地方法院檢察署檢察官偵查起訴。
    理  由
一、訊據被告甲○○矢口否認有何強制及恐嚇取財犯行，辯稱：伊與被害人在非凡撞
    球場認識，伊覺得被害人長得像打伊弟弟的人，後來伊跟朋友有約，就叫被害人
    跟伊一起到水準賓館，讓伊認一認，到了賓館，伊看到被害人脖子上有項鍊，就
    向被害人要求借載，因被害人看不到項鍊的接口，伊就幫被害人拿下來後來伊就
    走了，項鍊載沒多久就在舞廳掉了云云。然查：
  (一)被告於本院調查時先矢口否認有何恐嚇取財犯行，辯稱係向被害人借用項鍊云云
    ，惟又供稱：承認恐嚇拿被害人的項鍊等語（參見本院刑事卷宗九十一年十月十
    四日調查筆錄第五頁），旋又改稱：伊還是堅持伊係跟被害人借項鍊云云，被告
    於本院調查時數度更易其詞，要非無疑。
  (二)被告於本院調查時辯稱：「我對被害人說你長得像跟我有仇的人，我和朋友有約
    ，你跟我過去，讓我認一認。到了賓館那裡，我就叫被害人在賓館七樓的樓梯等
    ，我看到被害人脖子上有項鍊，我就跟被害人說借我戴一下，被害人猶豫一下說
    項鍊是他阿公留給他的，我說借我戴一下就還你，剛開始被害人自己拔，被害人
    看不到項鍊的接口，我就幫他拔下來，後來我就走了」云云（參見本院刑事卷宗
    九十一年十月十四日調查筆錄第三頁），若如被告前開所辯，帶被害人至水準賓
    館係為了讓他人指認被害人是否為毆打其弟之人，然為何無人前來指認，被告反
    向被害人「借用」項鍊即離去？又被害人與被告素昧平生，若非施以強暴、脅迫
    方式，被害人何以會跟隨被告前往僻靜之處？且在未言明何時歸還項鍊，如何歸
    還項鍊之情況下，被害人為何肯將具有經濟及紀念價值之金項鍊借給被告載用？
    是被告前揭置辯顯不合常情，要難採信。
  (三)右揭事實，迭經被害人於警詢、偵查中及本院調查時指稱：被告在非凡撞球場說
    伊很像打他弟弟的人，叫伊跟他回家給他爸爸及弟弟指認，伊本來不肯，被告說
    如果伊不肯會叫人來找麻煩，伊因害怕跟被告走，到了太平國小被告就用不知明
    物體抵住伊背部，說這是槍叫伊不要跑，伊覺得害怕又繼續往前走，到了水準賓
    館八樓，被告叫伊把帶在脖子上之金項鍊拿給他，伊不肯，被告就已動手解開伊
    項鍊，且說他包包內有放東西叫伊不要動，伊害怕不想反抗，項鍊讓被告拿走就
    算了等語明確（參見臺灣臺中地方法院檢察署偵查卷宗第九頁背面、第十頁、二
    十四頁背面、第二十五頁），核與證人賴忠安、王仕琮之警詢時證述相符，有各
    該份警詢筆錄在卷可稽，足見被告確有強制及恐嚇取財犯行。且被告警詢及偵查
    中業已坦承犯行，警詢時供稱：伊假藉伊弟弟被人打，要被害人一起去處理，如
    果他不去，伊就對他不利，所以他就跟伊用走路到臺中市○○路的水準賓館八樓
    ，在到水準賓館的路上伊就說伊身上有兇器，要他不要走，到賓館後伊就在樓梯
    間叫他把金項鍊拿來給伊，伊拿到後就要他在原地等伊後，伊就先行離去，伊想
    等伊沒錢時將項鍊拿去賣錢等語（參見臺灣臺中地方法院檢察署偵查卷宗第六頁
    背面、第七頁），又於偵查時供稱：到太平國小時，伊用梳子抵住被害人的背部
    ，因伊發現被害人好像要逃跑，伊才會嚇他，要他繼續依伊的話走，伊解項鍊時
    有說伊包包裏面有東西叫被害人不要動等語（參見臺灣臺中地方法院檢察署偵查
    卷宗第二十八頁背面、第二十九頁），益徵被告確有強制及恐嚇取財犯行甚明，
    是其於本院翻異前詞，其置辯又與常情不符，已如前述，顯係臨訟飾卸之詞，要
    無可採。
  (四)綜上，本案事證明確，被告犯行洵堪認定，應依法論科。
二、按懲治盜匪條例第五條第一項第一款之強盜罪，係以意圖為自己或第三人不法所
    有，以強暴、脅迫、藥劑、催眠術或他法致使不能抗拒而取他人之物或使其交付
    ，為構成要件。所謂致使不能抗拒，係指行為人所施用之強暴、脅迫等非法方法
    ，在「客觀上」足使被害人喪失意思自由，並達於不能抗拒之程度者而言；倘未
    達於此程度，因被害人「主觀上」之畏懼，不敢出而抵抗，任其取得財物者，除
    合於恐嚇取財罪之要件，應論以該罪名外，要難以強盜罪相繩（最高法院八十九
    年臺上字第三七八三號判決意旨參照）。被告以言詞恫嚇及以梳子抵住被害人背
    部，致使被害人乙○○行無義務之事；又訛稱：包包內有東西云云，致使被害人
    因主觀上畏懼不敢出而抵抗，然在客觀上未達足使被害人喪失意思自由，並不能
    抗拒之程度，而取得被害人之金項鍊乙條，核其所為，係犯刑法第三百零四條之
    強制罪及同法第三百四十六條第一項之恐嚇取財罪。其所犯上開二罪間，有方法
    目的之牽連關係，依刑法第五十五條之規定，應從一重之恐嚇取財罪處斷。爰審
    酌被告身強體壯，不思奮發，竟以恐嚇方式取得他人財物，對社會危害頗巨，暨
    其品行、素行、智識、犯罪之手段、目的，犯罪所得依被害人指述約新臺幣一萬
    餘元，及被告犯後見未悔意，態度欠佳等一切情狀，量處如主文所示之刑，以示
    懲儆。
據上論斷，應依刑事訴訟法第二百九十九條第一項前段，刑法第三百零四第一項、第
三百四十六條第一項、第五十五條，罰金罰鍰提高標準條例第一條前段，判決如主文
。
本案經檢察官藍獻榮到庭執行職務
中      華      民      國      九十二    年      五    月      十六    日
                                臺灣臺中地方法院刑事第三庭
                                    審判長法  官  劉  錫  賢
                                          法  官  林  三  元
                                          法  官  黃  裕  仁
右正本證明與原本無異。
如不服本判決，應於送達後十日內向本院提出上訴狀（須附繕本），上訴於臺灣高等
法院臺中分院。
                                          書記官
中      華      民      國      九十二    年      五    月      十九    日
附錄論罪科刑法條
刑法第三百零四條第一項
以強暴、脅迫使人行無義務之事或妨害人行使權利者，處三年以下有期徒刑、拘役或
三百元以下罰金。
刑法第三百四十六條第一項
意圖為自己或第三人不法之所有，以恐嚇使人將本人或第三人之物交付者，處六月以
上五年以下有期徒刑，得併科一千元以下罰金。


司法院資訊處製作；財團法人民間司法改革基金會備份。
